臺灣基隆地方法院刑事判決　　　　　　　 93年度訴字第897號
公　訴　人　臺灣基隆地方法院檢察署檢察官
被　　　告　乙○○　男　29歲.
上列被告因違反洗錢防制法案件，經檢察官聲請簡易判決處刑（
93年度偵字第3392號）及移送併辦（93年度偵字第4657號），本
院認不宜逕以簡易判決處刑，經改依通常程序審理後，判決如下
：
    主    　文
乙○○幫助連續意圖為自己不法之所有，使人將本人之物交付，
處有期徒刑壹年。
    事實及理由
一、犯罪事實：
  (一)乙○○對於將自己之存摺、提款卡、提款卡密碼等交予他人
    ，可能供他人從事詐欺之不法行為一事，本有預見，卻予容
    認而不違背其本意，基此幫助詐欺之犯意，依報上刊登「存
    簿換現金」之廣告，與真實姓名不詳之林姓成年男子聯絡，
    於93年6 月23日至同年月28日間，在基隆火車站，將所開立
    之臺灣區中小企業銀行基隆分行、中國國際商業銀行基隆分
    行、聯邦商業銀行內湖分行（帳戶明細詳如附表壹所示）之
    存摺、提款卡及提款密碼，以每帳戶新臺幣（下同）2000元
    之代價，出售予林姓成年男子。
  (二)該林姓成年男子取得乙○○上開存摺、提款卡及提款密碼後
    ，即假冒信用卡公司人員，以電話與如附表貳所示甲○○等
    人聯絡，謊稱渠等之信用卡遭盜刷，指示被害人以自動櫃員
    機操作變更密碼，實際上係將存款轉帳存入乙○○如附表壹
    所示帳戶之方式實施詐術，致如附表貳所示甲○○等被害人
    與林姓成年男子聯絡後陷於錯誤，分別依指示匯款至乙○○
    所開立如附表壹所示之帳戶，旋即遭提領，甲○○等人事後
    查看帳戶記錄，始知受騙。
二、上揭犯罪事實，有下列證據可證：
  (一)被告乙○○於警詢、檢察官偵查中、本院準備程序及審理中
    均坦承將如附表壹所示之存摺、提款卡及提款密碼，以每帳
    戶2000元之代價，出售予林姓成年男子之事實。
  (二)被告不爭執之被害人丙○○、甲○○、戊○○與丁○○等於
    警詢時之指述：被害人丙○○等於警詢時指述上揭遭詐騙經
    過之情形明確。
  (三)並無不可信狀況之中華郵政股份有限公司自動櫃員機儲戶交
    易明細表4 紙、臺灣中小企業銀行存款交易明細查詢單影本
    1 紙、中國國際商業銀行基隆分行客戶歷史檔交易明細查詢
    表影本1 紙、聯邦銀行內湖分行未登摺帳項查詢清單1 紙：
    被害人甲○○等分別將如附表貳所示之款項，匯入被告如附
    表壹所示之帳戶。
  (四)並無不可信狀況之被告中國國際商業銀行基隆分行新台幣存
    摺類存款綜合約定書與印鑑卡；聯邦商業銀行內湖分行開戶
    資料及印鑑卡；臺灣區中小企業銀行基隆分行連線作業通用
    查詢單：被告親自開立上揭帳戶。
  (五)並無不可信狀況之報紙1 份：被告所供報載「存簿換現金」
    之廣告。
三、被告之辯解，本院不採之理由：
  (一)被告之辯解：林姓成年男子向其收購之理由是要讓股票族逃
    稅，不知林姓男子會利用其帳戶，從事詐欺之不法犯行云云
    。
  (二)被告既自承林姓男子向其收購帳戶之目的係為供逃稅，顯見
    其應已認知林姓男子係將其帳戶作非法使用，況將帳戶交予
    他人，可能遭他人作為詐欺犯罪之用，亦迭據報章雜誌與電
    視披露，被告實無諉為不知之理，是其上開所辯，無足採信
    。
四、論罪科刑之理由：
  (一)按刑法上之故意，非僅指直接故意，尚包含間接故意（未必
    故意），所謂間接故意係指行為人對於構成犯罪事實，預見
    其發生而其發生並不違反其本意者而言，刑法第13 條 第2
    項定有明文。且幫助犯之成立以行為人主觀上認識被幫助者
    正欲從事犯罪或係正在從事犯罪，且該犯罪有既遂之可能，
    而其行為足以幫助他人實現構成要件者，即具有幫助故意，
    並不以行為人確知被幫助者係犯何罪名為必要。至於行為人
    在正犯實施犯罪前為幫助行為者，則構成事前幫助犯。又一
    般人對自己之金融機構帳戶所用之存摺、提款卡及提款密碼
    ，均相當保密，恐被他人得知後，有被冒領或供作其他非法
    使用之虞。被告乙○○將自己之存摺、提款卡及提款密碼交
    予姓名不詳之人，衡之常情，當有預見該不詳姓名之人於收
    受後，應係用來作為非法之用，從而被告應有認識不詳姓名
    之人可能將帳戶用來作為犯罪之用，竟猶仍交付之而任憑使
    用，則該不詳姓名之人持以供作詐欺取財之用，亦為被告所
    容認，而不違反被告之本意，被告具有不確定幫助故意灼然
    甚明。
  (二)被告將自己帳戶之存摺、提款卡及提款密碼交予他人，供他
    人實施詐欺取財犯行，核其所為，係犯刑法第30條第1 項、
    第339 條第1 項之幫助詐欺取財罪。至該不詳姓名人，意圖
    為自己不法所有，並基於概括犯意，先後4 次，連續對被害
    人甲○○、丙○○、戊○○及丁○○為詐欺之犯行，時間緊
    接，且觸犯構成要件相同之罪名，為連續犯。
  (三)被告之犯行僅止於幫助行為，爰依刑法第30條第2 項減輕其
    刑。
  (四)公訴意旨認被告係犯洗錢防制法第9 條第2 項之洗錢罪，惟
    該條項所指之洗錢罪，乃指犯同條例第2 條第2 款之掩飾因
    他人重大犯罪所得或財產上利益之罪，而所謂重大犯罪，依
    同法第3 條規定，固包括刑法第340 條之常業詐欺罪，然查
    並無證據足認被告與收受其存摺、提款卡及提款密碼之林姓
    成年男子有何密切關係，得以預見林姓成年男手係以從事詐
    欺為業，而猶提供存摺等物，公訴意旨上開所認容有誤會，
    起訴法條尚有未洽，惟其基本社會事實同一，本院自得依法
    變更起訴法條，並告知被告罪名後，依法予以審理。
  (五)被告以1 個幫助行為，幫助林姓成年男子連續從事詐欺犯行
    ，僅應論以1 個幫助連續詐欺罪，如附表貳編號四所示之詐
    欺犯行雖未據檢察官起訴，然該部分亦係因被告提供帳戶予
    林姓男子，幫助林姓男子從事詐欺犯行所生，依前揭說明，
    自與起訴部分具有實質上1 罪關係，本院依法自得併予審理
    。
  (六)爰審酌被告提供帳戶予他人，供作向社會大眾詐騙之工具，
    ，致被害人追索無門，其行為殊不值取，及犯罪動機、販售
    帳戶之數量、被害人之人數、所生危害與犯後態度等一切情
    狀，量處如主文所示之刑。
五、應適用之法律
    刑事訴訟法第452 條、第299 條第1 項前段、第300 條，刑
    法第30條、第339 條第1 項，罰金罰鍰提高標準第1 條前段
    ，判決如主文。
中　　華　　民　　國　　94　 　年　 　3　 　月 　9    日
                  刑事第一庭審判長法  官  邱志平
                                  法  官  蔡岱霖
                                  法  官  劉桂金
以上正本證明與原本無異。
對於本件判決如有不服，應於收受送達後10日內，向本院提出上
訴書狀，上訴於臺灣高等法院，並按他造當事人之人數附具繕本
。
中　　華　　民　　國　　94　 　年　 　3　 　月 　9    日
                                  書記官  黃士元
附錄論罪科刑法條：
刑法第339條第1項：
意圖為自己或第 3 人不法之所有，以詐術使人將本人或第 3 人
之物交付者，處5 年以下有期徒刑、拘役或科或併科1,000 元以
下罰金。
附表壹（被告開立之帳戶明細）
一、臺灣中小企業銀基隆分行
　　帳　　號：0000000000
　　開戶日期：93年6月21日
二、中國國際商業銀行基隆分行
　　帳　　號：00000000000
　　開戶日期：93年6月21日
三、聯邦商業銀行內湖分行：
　　帳　　號：000000000000
　　開戶日期：91年2月6日
附表貳（被害人明細、詐欺手段、地點及詐得之金額）
┌──┬─────┬────┬──────┬─────────┬─────┐
│編號│被　害　人│匯款日期│　匯款金額　│詐　欺　手　段　　│轉帳地點  │
├──┼─────┼────┼──────┼─────────┼─────┤
│一  │甲　○　○│93.07.02│新臺幣（下同│假冒信用卡公司人員│嘉義市中山│
│    │          │        │）99983 元。│，向被害人詐稱信用│路與安和路│
│    │          │        │匯入帳戶：被│卡遭盜刷，指示被害│口郵局    │
│    │          │        │告中國國際商│人以自動櫃機變更密│          │
│    │          │        │業銀行基隆分│碼，實則將被害人之│          │
│    │          │        │行帳戶。    │存款轉帳至被告帳戶│          │
│    │          │        │            │內。              │          │
├──┼─────┼────┼──────┼─────────┼─────┤
│二  │丙　○　○│93.07.04│7205元。    │同　　　　　　　右│臺北縣中和│
│    │          │        │匯入帳戶：  │                  │市○○路13│
│    │          │        │被告臺灣中小│                  │2號       │
│    │          │        │企業銀行基隆│                  │          │
│    │          │        │分行帳戶。  │                  │          │
├──┼─────┼────┼──────┼─────────┼─────┤
│三  │戊　○　○│93.07.04│49901 元。  │同　　　　　　　右│高雄市三民│
│    │          │        │匯入帳戶：被│                  │區鼎強郵局│
│    │          │        │告臺灣中小企│                  │          │
│    │          │        │業銀行基隆分│                  │          │
│    │          │        │行帳戶。    │                  │          │
├──┼─────┼────┼──────┼─────────┼─────┤
│四  │丁　○　○│93.07.05│88196 元。  │同　　　　　　　右│桃園縣八里│
│    │          │        │匯入帳戶：被│                  │鄉龍形郵局│
│    │          │        │告聯邦銀行內│                  │          │
│    │          │        │湖分行帳戶  │                  │          │
└──┴─────┴────┴──────┴─────────┴─────┘
